【裁判字號】    98,台上,6531
【裁判日期】    981105
【裁判案由】    違反槍砲彈藥刀械管制條例
【裁判全文】
最高法院刑事判決            九十八年度台上字第六五三一號
上  訴  人  甲○○
選任辯護人  李宗益律師
上列上訴人因違反槍砲彈藥刀械管制條例案件，不服台灣高等法
院中華民國九十八年八月二十七日第二審判決（九十八年度上訴
字第三三四二號，起訴案號：台灣台北地方法院檢察署九十八年
度偵字第一四五號），提起上訴，本院判決如下：
    主  文
上訴駁回。
    理  由
按刑事訴訟法第三百七十七條規定，上訴於第三審法院，非以判
決違背法令為理由，不得為之。是提起第三審上訴，應以原判決
違背法令為理由，係屬法定要件。如果上訴理由書狀並未依據卷
內訴訟資料，具體指摘原判決不適用何種法則或如何適用不當，
或所指摘原判決違法情事，顯與法律規定得為第三審上訴理由之
違法情形，不相適合時，均應認其上訴為違背法律上之程式，予
以駁回。又依刑事訴訟法第三百五十條、第三百六十一條、第三
百六十二條、第三百六十七條規定，不服地方法院之第一審判決
，提起第二審上訴者，須提出上訴書狀，並應敘述「具體理由」
，為上訴必備之程式。所稱具體理由，必係依據卷內既有訴訟資
料或提出新事證，指摘或表明第一審判決有何採證、認事、用法
或量刑等足以影響判決本旨之不當或違法，而構成應予撤銷之具
體事由，始克相當；如未依上揭意旨指出具體事由，而僅泛言或
單憑當事人自我說詞，指摘原判決採證認事違法、用法不當、判
決不公、量刑過重等等，即屬未敘述具體理由，所提第二審上訴
不合法律上之程式，得不經言詞辯論，由第二審法院予以判決駁
回。本件上訴人甲○○不服第一審判決依想像競合犯之例，從一
重論處未經許可，寄藏手槍罪刑（處有期徒刑五年六月，併科罰
金新台幣十萬元），提起第二審上訴之理由略以：上訴人從小成
長於單親家庭，不慎誤交損友而入歧途，又不了解寄藏或持有槍
、彈之危險性而犯罪，深感後悔，於第一審坦承犯行，態度並無
不佳，系爭槍枝亦無刑案紀錄，第一審量刑過重，如入監服所處
刑期，將對獨力扶養上訴人長大之母親及其個人造成莫大傷害，
請求審酌上訴人家庭環境及經濟狀況，適用刑法第五十九條從輕
量刑等語，有其上訴暨理由狀在原審卷內可憑。原判決以上訴人
上開第二審上訴理由，並未依據卷內訴訟資料或提出新事證，具
體表明第一審判決有何不當或違法，揆諸上開說明，屬上訴未敘
述具體理由，因認其第二審上訴不合法律上程式，依刑事訴訟法
第三百六十七條前段、第三百七十二條規定，不經言詞辯論，逕
予駁回，經核於法殊無不合。上訴意旨徒以上訴人所犯之罪屬強
制辯護案件，指摘原判決有刑事訴訟法第三百七十九條第七款所
定辯護人未經到庭辯護而逕行審判之違法云云，顯係誤解上開法
定上訴第二審具體理由之涵意與相關法律規定，核與首揭得為第
三審上訴理由之違法情形，不相適合。至上訴意旨另就第一審判
決實體上之採證、認事及量刑有所爭執，則與原判決從程序上駁
回上訴人在第二審之上訴並無關聯，自不足據以辨認原判決已具
備違背法令之形式要件，殊非適法之第三審上訴理由。本件上訴
違背法律上之程式，應予駁回。
據上論結，應依刑事訴訟法第三百九十五條前段，判決如主文。
中    華    民    國  九十八  年   十一   月    五    日
                      最高法院刑事第十庭
                          審判長法官  花  滿  堂
                                法官  黃  正  興
                                法官  陳  東  誥
                                法官  林  錦  芳
                                法官  洪  昌  宏
      本件正本證明與原本無異
                                      書  記  官
中    華    民    國  九十八  年   十一   月    九    日
                                                      K


司法院資訊處製作；財團法人民間司法改革基金會備份。
